臺灣高等法院臺中分院刑事判決　　　　　　　　　　九十三年度上訴字第二五四號
　　上　訴　人　臺灣台中地方法院檢察署檢察官
　　上　訴　人
　　即　被　告　戊○○
　　　　　　　　甲○○
　　共　　　同
　　指定辯護人　本院公設辯護人　己○○
右上訴人因被告等傷害致死案件，不服臺灣台中地方法院九十二年度訴字第一０三一
號中華民國九十二年十二月二十三日第一審判決（起訴案號：臺灣台中地方法院檢察
署九十一年度偵字第二四五三七號），提起上訴，本院判決如左：
      主  文
原判決撤銷。
甲○○共同傷害人之身體因而致人於死，處有期徒刑拾壹年，褫奪公權伍年。
戊○○共同傷害人之身體因而致人於死，處有期徒刑柒年陸月，褫奪公權肆年。
      事  實
一、甲○○、戊○○與庚○○、子○○、癸○○、丑○○（以上四人另由檢察官偵辦
    中）及另二名不詳姓名者，於民國九十一年十二月十三日零時許，分乘懸掛ＥＺ
    －五八七０號車牌之三菱自小客車及懸掛八Ｖ－五七八一號車牌之ＢＭＷ自小客
    車，同至台中縣霧峰鄉○○路四九五號水牛城ＫＴＶ店飲酒唱歌，同日凌晨一時
    三十分許，子○○、癸○○及另二名不詳姓名者搭乘該八Ｖ－五七八一號自小客
    車先行離去。迨同日凌晨二時許，甲○○、庚○○因敬酒及其他挑釁行為與鄰桌
    客人吳文祺、壬○○等人發生衝突，庚○○事前指示丑○○以電話聯絡癸○○，
    要求癸○○、子○○返回該ＫＴＶ店，甲○○旋即掀翻該ＫＴＶ店之桌子，並徒
    手毆打辛○○且追出店外，與辛○○同行之壬○○、丁○○見狀上前勸阻，甲○○、戊○○竟在該ＫＴＶ店外，與不詳姓名成年人等數人，基於傷害之犯意聯絡
    ，由甲○○以長形木棍及不詳姓名成年人持不明棍棒等物，共同毆打辛○○、壬○○、丁○○，造成辛○○受有左耳後瘀挫傷、左前胸、左背挫瘀擦傷、右前臂
    、手掌挫擦傷、右腳挫傷、右膝挫擦傷之傷害；壬○○受有左手掌第四掌骨骨折
    、左前臂、左髖、左大腿瘀傷、左肘、左膝擦傷之傷害；丁○○受有左手肘瘀腫
    、右手腕挫傷之傷害；吳文祺則先遭甲○○以長形木棍猛擊頭部不支倒地後，甲○○、戊○○及不詳姓名成年人仍接續分持長形木棍、金爐桶蓋及不明棍棒毆擊
    吳文祺，造成吳文祺受有後枕中央上方與頂骨交接處八×五公分皮下出血及浮腫
    、左顴骨骨折（陷凹）、左眼球破裂、鼻骨骨折、左右眼眶骨殘狀骨折、頸部沿
    氣管及前胸之皮下嚴重出血及血腫塊、頸部右側雙重條痕鈍器傷，而因傷重當場
    死亡，甲○○、戊○○及不詳姓名成年人乃相繼逃離現場。嗣經警循線追查，甲○○、戊○○始於九十一年十二月十四日二十三時許，至台中縣警察局霧峰分局
    自首犯罪，並受裁判。
二、案經辛○○、壬○○、丁○○及吳文祺之父乙○○訴由台中縣警察局霧峰分局報
    請台灣台中地方法院檢察署檢察官偵查起訴。
      理  由
一、訊據被告甲○○固坦承於右揭時地，因敬酒等事宜與被害人吳文祺等人發生衝突
    ，並持木棍毆打被害人吳文祺等情，被告戊○○亦坦承曾以金爐桶蓋丟擲被害人
    吳文祺，惟二人均否認傷害致死犯行，被告甲○○辯稱：伊無致被害人吳文祺死
    亡之意，原審量刑太重云云，被告戊○○另辯稱：伊所使用之金爐桶之材質為中
    空之白鐵片，依經驗法則不可能致被害人死亡，亦無致被害人死亡之預見云云。
二、本院查：
  (一)右揭傷害及傷害致死事實，業據告訴人辛○○、壬○○、丁○○分別於警訊、偵
    查及原審審理時指訴綦詳，並經證人庚○○、丑○○、林倍詮、游玉芳、劉美鳳
    、施保宏、林立偉、許銘雄、劉景富證述屬實，復有告訴人辛○○、壬○○、丁○○受傷情形之診斷證明書三份及刑案現場平面圖一份、現場照片六張、現場監
    視錄影帶壓製之ＶＣＤ光碟一張附卷可稽。
  (二)現場錄影帶製作之ＶＣＤ經檢察官勘驗結果：光碟內容為四部監視器錄影帶之畫
    面，分割為四個視窗，監視器分別編號為一至四，一號為入口櫃檯上方、二號為
    包廂內唱歌台上方、三號為包廂內、四號為大門口。(1)一號監視器：I第一至十
    秒之畫面顯示：有一自大門外進入之人（似為女子，著牛仔褲，手上拿衣服），
    與另一自櫃台右方，著附有帽子夾克之男子，分別進入舞池入口，並與自舞池入
    口離開之男子相遇，雙方開始拉扯，其中著帽子之男子手持長條狀不明物，與另
    一名自舞池入口出來，襯衫下擺外露，未持任何物品之男子共同追打該自舞池離
    開之男子，該男子倉皇跑出大門，而著襯衫、帽子夾克之二名男子亦尾隨在後，
    此時著牛仔褲之女子，與稍後自舞池出來之一男一女，立刻衝出大門前往查看；
    II第十至三十秒之畫面顯示：櫃台附近之一男一女站在大門內側往門外、舞池查
    看；III第三十至四十五秒之畫面顯示：舞池中陸續有八名客人走出，並穿越大門
    ，此時被害人吳文祺站在階梯處查看外面情況；Ⅳ第四十五秒至五十五秒之畫面
    顯示：突有一著背心之男子自大門遠方衝至門邊階梯處，並持長條棍子擊向站在
    階梯處之被害人吳文祺，被害人吳文祺受第二下敲擊時即倒地，此時另外一名男
    子加入攻擊行列，以金爐桶蓋丟向被害人吳文祺一下，而持長條棍子男子則繼續
    敲擊被害人吳文祺三下，以金爐桶蓋攻擊之男子亦再度拾起金爐蓋丟向被害人吳
    文祺一下；Ⅴ第五十五秒至一分零五秒之畫面顯示：持長條棍子、著背心之男子
    見被害人吳文祺倒地不起暫時離去，惟稍後再度返回向倒臥在地之被害人吳文祺
    敲擊二下後離去；Ⅵ第一分零五秒至一分十五秒之畫面顯示：又有一中年男子，
    持長條棍狀物趨近被害人吳文祺，敲擊被害人吳文祺一下後離去，另前持金爐桶
    蓋之男子又再度以金爐桶蓋丟向被害人吳文祺一下後離開；Ⅶ第二分二十四秒之
    畫面顯示：穿著背心之男子再度衝向被害人吳文祺身邊以長條棍子擊向被害人吳
    文祺一下。(2)二號監視器：二名男子發生爭執，其中一名拿起椅子摔在地上，一
    名女子在二人間勸架，之後該二名男子離去舞池，其他客人亦隨之離去。(3)三號
    監視器：僅拍攝到一名男子經過畫面。(4)四號監視器：I第一至十秒之畫面顯示
    ：二名男子追打一名男子，跑向大門外邊之停車場；II第十至三十秒之畫面顯示
    ：二名女子及一名男子走向大門外之停車場，畫面上方即停車場隱約可見有人鬥
    毆；III第三十至四十五秒之畫面顯示：一名男子拾起門邊之金爐桶走向停車場，
    一名女子跟隨其後，畫面上方依稀可見二邊人馬鬥毆、追逐；Ⅳ第四十五秒至五
    十五秒之畫面顯示：階梯附近出現二名女子，遠方有一穿著背心，持長條棍狀物
    之男子衝進來敲擊被害人吳文祺二下，方才持金爐桶之男子，以金爐桶蓋丟向被
    害人吳文祺；Ⅴ第五十五秒至一分零五秒之畫面顯示：方才攻擊被害人吳文祺之
    二名男子（即穿者背心及持金爐桶者）往停車場方向離去，嗣穿著背心之男子與
    另一持長條狀物品之男子再度走近被害人吳文祺身邊查看，著背心之男子又持長
    棍往被害人吳文祺方向敲擊二下，持長條狀物之男子則未動手；Ⅵ第一分零五秒
    至一分十五秒之畫面顯示：又有一名似中年之男子，持長條棍狀物趨向被害人吳
    文祺身邊，敲擊被害人吳文祺一下離開，前持金爐桶蓋敲擊被害人吳文祺之男子
    ，又將金爐桶蓋丟向被害人吳文祺一下後離開；Ⅶ第二分二十四秒之畫面顯示：
    穿背心之男子再度衝向被害人吳文祺身邊，以長條棍狀物擊向被害人吳文祺一下
    ，隨即被同行之人拉開，畫面上方依稀可見眾人坐上汽車離去等情，有勘驗筆錄
    在卷足憑。
  (三)被害人吳文祺係因遭擊，致受有後枕中央上方與頂骨交接處八×五公分皮下出血
    及浮腫、左顴骨骨折（陷凹）、左眼球破裂、鼻骨骨折、左右眼眶骨殘狀骨折、
    頸部沿氣管及前胸之皮下嚴重出血及血腫塊、頸部右側雙重條痕鈍器傷，而傷重
    當場死亡等情，復經檢察官督同法醫師相驗及解剖屍體查驗無訛，製有勘驗筆錄
    、驗斷書、相驗屍體證明書、解剖筆錄、解剖紀錄、解剖照片在卷可參。
  (四)依據上開證據，參酌被告甲○○供稱伊係畫面上持棍之人，被告戊○○供稱伊係
    畫面上持金爐桶之人綜合觀之：被害人吳文祺確係先遭被告甲○○以長形木棍猛
    擊頭部二下不支倒地後，再遭被告甲○○、戊○○及不詳姓名成年人接續分持長
    形木棍、金爐桶蓋及不明棍棒予以攻擊，其中被告甲○○前後共攻擊四次；被告
    戊○○前後共攻擊三次，且被告甲○○、戊○○及不詳姓名成年人既因敬酒事宜
    ，與被害人吳文祺等人發生衝突，進而於同一時間、同一地點聯手毆打告訴人辛○○、壬○○、丁○○及被害人吳文祺，彼此間自具有傷害之犯意聯絡。且被告
    甲○○、戊○○及不詳姓名成年人分持長形木棍、金爐桶蓋及不明棍棒毆擊被害
    人吳文祺，致被害人吳文祺受前述傷害之行為，與被害人吳文祺死亡間，具有因
    果關係，又被害人吳文祺所受前述傷害，依一般人之觀念，足以發生死亡之結果
    ，應為被告甲○○、戊○○及該不詳姓名成年人所能預見，被告甲○○、戊○○
    及該不詳姓名成年人自應就此加重結果共負刑事責任。被告甲○○、戊○○所辯
    無非飾卸之詞，不足採信，本件事證明確，被告甲○○、戊○○犯行均堪認定。
三、核被告甲○○、戊○○所為，均係犯刑法第二百七十七條第一項之傷害罪及同條
    第二項前段之傷害致死罪。被告甲○○、戊○○及不詳姓名成年人間，就上開傷
    害及傷害致死罪間，有犯意聯絡及行為分擔，皆為共同正犯。再被告甲○○、戊○○及不詳姓名成年人係因敬酒等事宜與被害人吳文祺等人發生衝突，進而於同
    一時間、同一地點共同毆傷告訴人辛○○、壬○○、丁○○及被害人吳文祺，並
    因而致被害人吳文祺傷重死亡，觸犯傷害罪及傷害致死罪，為想像競合犯，應從
    一重之傷害致死罪處斷。
四、檢察官上訴意旨認：本件應成立殺人罪及依警方移送書，被告等應不成立自首等
    語，查：I被害人之傷痕多寡、受傷部位、輕重深淺及有無明顯立即之致命危險
    ，固不失為判斷行為之初是否有殺人犯意之認定資料，然仍須佐以行為人與被害
    人間之恩怨情仇、兇器種類、是否事前準備、時間久暫、是否為偶發狀況等客觀
    具體情事，綜合判斷。本件被告甲○○、戊○○及不詳姓名成年人與被害人吳文
    祺等人素不相識，案發時，分坐不同桌位，因敬酒及挑釁等事由，雙方人馬發生
    衝突、鬥毆，被告等人進而分持長形木棍、金爐桶蓋及不明棍棒接續毆擊被害人
    吳文祺及告訴人等，致被害人吳文祺傷重死亡，其目的應係在教訓被害人吳文祺
    ，此觀諸告訴人辛○○、壬○○、丁○○僅受外表挫傷、瘀傷、擦傷、掌骨骨折
    等傷害亦可知，尚難認被告甲○○、戊○○具有殺人之犯意。II台中縣警察局霧
    峰分局偵辦本案，係於九十一年十二月十四日庚○○到案後，帶同警方至彰化縣
    彰南路三段找癸○○，癸○○表示其餘涉案人其會聯絡到案，九十一年十二月十
    四日二十三時，即由彰化市代表會代表帶同被告戊○○、甲○○前來該分局刑事
    組說明，當時該分局員警尚不知戊○○、甲○○涉案及其年籍資料，有台中縣警
    察局霧峰分局九十二年十一月二十一日（九二）霧警刑字第０九二００一八九五
    二號函在卷足參。證人即霧峰分局小隊長陳清幸於原審審理時，亦證稱庚○○到
    案後，告知尚有其他人涉案，帶伊至彰化找癸○○，伊至彰化找癸○○時，還不
    知甲○○、戊○○涉案，癸○○僅說尚有二人涉案，但未講姓名，要以電話聯絡
    ，結果未聯絡上，當日晚上甲○○、戊○○即由議員或代表陪同至霧峰分局投案
    ，甲○○、戊○○投案前，伊不知其等真實姓名，只知一個綽號叫「阿邦」等語
    ；證人庚○○證稱案發隔日中午伊帶霧峰分局陳小隊長到癸○○住處，拜託癸○○將打人者找出，癸○○即出去找，伊與陳小隊長在癸○○住處外等到晚上，後
    來癸○○打電話來說，戊○○、甲○○在分局，伊即與陳小隊長回霧峰分局，甲○○、戊○○至霧峰分局說明前，伊不知其等姓名住所等語；證人癸○○證稱九
    十一年十二月十四日庚○○有陪同員警找伊，當時只有庚○○與伊講話，該員警
    未與伊說話，伊未向該警員說甲○○、戊○○姓名住所等語。另本院就霧峰分局
    於九十一年十二月十五日霧警刑字第九一五六八二九００號刑事案件報告書所載
    ：「．．案經本分局據報後查出涉案者身分後，嫌疑人始知法網難逃，經本分局
    策動後始向本分局刑事組投案」等語，與該分局於九十二年十一月二十一日另以
    霧警刑字第九二００一八九五二號函原審法院，說明欄第二項稱：「．．癸○○
    到案後稱：其餘之涉案人他會連絡到案，於九十一年十二月十四日二十三時，由
    彰化市代表會代表帶同戊○○、甲○○前來本組到案說明（本分局員警當時尚不
    知該二人有涉案及年籍資料）」等語，就被告二人投案前，是否已知其等身分，
    前後所述並非一致，函請霧峰分局查明事實，經該分局以九十三年四月十二日霧
    警刑字第九三００五二０五六號函稱：「本案於案發後，被告戊○○、甲○○於
    投案前，本分局承辦員警並不知渠等姓名，實乃另涉嫌人癸○○聯絡後，由彰化
    市代表會代表帶同到本分局說明案情」等語，顯見被告甲○○、戊○○於九十一
    年十二月十四日二十三時許，至台中縣警察局霧峰分局投案之前，該分局承辦員
    警尚未發覺被告甲○○、戊○○涉犯本案，被告甲○○、戊○○自係對於未發覺
    之罪自首，並受裁判，應依刑法第六十二條前段規定減輕其刑。
五、原審予以論罪科刑固非無見，惟原判決未能及時審酌被告二人，就被害人吳文棋
    部分，為部分之金錢賠償尚有未洽。檢察官上訴尚屬無據，已見前述。被告等以
    無預見被害人死亡之上訴意旨，亦不足取，惟原判決既有上開可議之處即屬無可
    維持，應予撤銷改判。本件案發原因，固因為被告等人及告訴人等、被害人，因
    於上開處所飲酒作樂，相互挑釁致發生衝突，然被告等人分持長形木棍、金爐桶
    聯手毆擊告訴人辛○○、壬○○、丁○○及被害人吳文祺，並致被害人吳文祺因
    而當場傷重死亡，被告甲○○多次以長形木棍猛擊已躺在地上之被害人吳文祺，
    下手甚重、惡性非輕，被告戊○○亦以金爐桶為行兇工具，近距離數次攻擊已躺
    在地上之被害人吳文棋，嚴重危害社會治安，爰審酌上情，被告甲○○於本院審
    理中，賠償被害人家屬三十萬元，被告戊○○賠償五萬元，且本件毆擊被害人者
    ，尚有一持木棍者等一切情狀，各處以如主文所示之刑，且依本件犯罪之性質，
    認有褫奪公權之必要，並各宣告褫奪公權五年及四年，以示懲儆。至扣案之壓克
    力棒一支，不知何人所有，又無證據足資證明係供犯罪所用，尚無從宣告沒收，
    併予敘明。
六、據上論結，應依刑事訴訟法第三百六十九條第一項前段、第三百六十四條、第二
    百九十九條第一項前段，第二百九十九條第一項前段，刑法第二十八條、第二百
    七十七條第一項、第二項前段、第五十五條、第六十二條前段、第三十七條第二
    項，罰金罰鍰提高標準條例第一條前段，判決如主文。
本案經檢察官丙○○到庭執行職務。
中      華      民      國      九十三   年       六      月    三十    日
                                  臺灣高等法院臺中分院刑事第四庭
                                        審判長法  官  洪  耀  宗
                                              法  官  江  德  千
                                              法  官  劉  登  俊
右正本證明與原本無異。
如不服本判決應於收受送達後十日內向本院提出上訴書狀，其未敘述上訴之理由者並
得於提起上訴後十日內向本院補提理由書（均須按他造當事人之人數附繕本）。
                                              書記官  鄧  智  惠
中      華      民  國      九十三   年       七      月     一     日
                                                                        Ｉ
